臺灣高雄地方法院刑事判決　　　　　　　　　　　　九十一年度訴字第一五四一號
　　公　訴　人　臺灣高雄地方法院檢察署檢察官
　　被　　　告　乙○○
右列被告因偽造文書案件，經檢察官提起公訴（九十一年度偵字第四一九一號），本
院判決如左：
    主  文
乙○○行使偽造私文書，足以生損害於他人，處有期徒刑月，如易科罰金，以佰
元折算壹日。
發票人為乙○○、面額金額新臺幣伍拾萬元、發票日九十年四月十一日、票號ＴＨ一
三四八二六號之本票一紙上偽造之「王琤」署押壹枚沒收。
    事  實
一、緣乙○○因積欠綠原工程有限公司（下稱綠原公司）新臺幣（下同）五十萬元債
    務，其與綠原公司負責人丙○○幾經協商，乃約定於民國九十年四月十一日在綠
    原公司商談和解事宜，惟丙○○要求乙○○須簽發本票以供擔保，且本票需經雙
    方共同之友人甲○保證以增加債信，乙○○為求達成和解，明知並未徵得甲○同
    意擔任保證人，竟基於行使偽造私文書之犯意，於不詳時間、地點，在其所簽發
    面額金額五十萬元、發票日九十年四月十一日、票號為ＴＨ一三四八二六號之本
    票一紙上，偽造「王琤」（乃甲○之誤）之署押一枚，且在該偽造之「王琤」署
    押旁邊書寫「保證人」之字樣，表示甲○為前開本票保證人之意，而偽造以甲○
    為保證人之私文書，並持以交付丙○○而行使前開偽造私文書，足以生損害於甲
    ○及丙○○。嗣經丙○○向甲○查證，甲○告以並未同意擔任保證人，因而查知
    上情。
二、案經丙○○訴請臺灣高雄地方法院檢察署檢察官偵查起訴。
    理  由
一、訊據被告乙○○固不諱言未經甲○同意，於其所簽發之本票上書立甲○為保證人
    之字樣後，將該本票交予告訴人丙○○，惟矢口否認有何行使偽造私文書之犯行
    ，辯稱：係丙○○要求伊於本票上書立甲○為保證人云云。惟查：右揭事實，業
    據告訴人丙○○指訴綦詳，且證人甲○於檢察官偵查中亦已否認有授權被告簽書
    本票等情明確（九十一年四月二十六日偵訊筆錄參照）。至被告所辯係告訴人丙
    ○○要求其填載甲○為保證人，否則不願和解云云，已為告訴人丙○○所否認，
    而被告復無法舉證以實其說，足見被告於本票上簽「王琤」署押，均係為擔保和
    解條件所自為，並無遭受告訴人丙○○強暴、脅迫之情事。又，被告在其所簽發
    之本票上偽造甲○署押作為和解之擔保，並致使告訴人丙○○信以為真認為有較
    穩當之擔保而被告和解；又其冒簽「王琤」之署名於本票上而偽造該本票，有使
    甲○受追償之危險；自分別足生損害於甲○及告訴人丙○○甚明。此外，復有上
    開本票一紙附卷可稽。綜上所述，被告所辯，顯係事後卸責之詞，委無足採。本
    件事證明確，被告之犯行洵堪認定，應予依法論科。
二、查在票據上保證，係獨立於發票行為外之另一票據行為，被告未得他人同意，擅
    自偽造他人署押作為保證人，自屬一偽造文書之犯行，而本件被告雖誤繕證人「
    甲○」為「王琤」，然告訴人於收受該本票時，既知本票上所書寫之「王琤」係
    屬何人，且其他收受本票者，亦無法得知該保證人名義之真實性，被告所為上述
    犯行，自足以生損害於告訴人丙○○、證人甲○或其他可能收受本票之其他人，
    是核被告所為，係犯刑法第二百十六條、第二百十條之行使偽造私文書罪。又被
    告偽造證人甲○署押之行為，已成為偽造私文書行為之一部分，不另論罪，而其
    偽造私文書之低度行為為行使偽造私文書之高度行為所吸收，亦不另論其偽造私
    文書罪。爰審酌被告之犯罪之動機、手段、所生危害、犯後態度等一切情狀，量
    處如主文所示之刑，並諭知易科罰金之折算標準。上開發票人為乙○○、面額金
    額五十萬元、發票日九十年四月十一日、票號ＴＨ一三四八二六號之本票一紙上
    偽造之「王琤」署押壹枚，應依刑法第二百十九條規定諭知沒收。
據上論斷，應依刑事訴訟法第二百九十九條第一項前段，刑法第二百十六條、第二百
十條、第二百十九條、第四十一條第一項，罰金罰鍰提高標準條例第二條，判決如主
文。
中      華      民      國      九十一    年      七      月      九    日
                                  臺灣高雄地方法院刑事第七庭
                                          法  官  何  秀  燕
右正本證明與原本無異。
如不服本判決，應於判決送達後十日內，向本院提出上訴狀。
                                          書記官  邱  靜  銘
中      華      民      國      九十一    年      七      月      九    日
附錄本案判決論罪科刑之法條：
中華民國刑法第二百一十六條：
 (行使偽造變造或登載不實之文書罪)
行使第二百十條至第二百十五條之文書者，依偽造、變造文書或登載不實
事項或使登載不實事項之規定處斷。
中華民國刑法第二百一十條：
 (偽造變造私文書罪)
偽造、變造私文書，足以生損害於公眾或他人者，處五年以下有期徒刑。
中華民國刑法第二百一十九條：
 (沒收之特例)
偽造之印章、印文或署押，不問屬於犯人與否，沒收之。
